【裁判字號】    98,訴,583
【裁判日期】    980527
【裁判案由】    毒品危害防制條例
【裁判全文】
臺灣基隆地方法院刑事判決               98年度訴字第583號
公  訴  人  臺灣基隆地方法院檢察署檢察官
被      告  甲○○
                    （現另案於臺灣基隆監獄執行中）
上列被告因違反毒品危害防制條例案件，經檢察官提起公訴（98
年度毒偵字第829 號），因被告所犯為死刑、無期徒刑、最輕本
刑為3 年以上有期徒刑或高等法院管轄第一審案件以外之罪，且
於準備程序進行中，被告先就被訴事實為有罪之陳述，經本院合
議庭裁定進行簡式審判程序，判決如下：
    主  文
甲○○施用第一級毒品，累犯，處有期徒刑拾壹月。
    事  實
一、甲○○前因施用毒品案件，經觀察、勒戒後，因認無繼續施
    用毒品之傾向，於民國88年4 月30日執行完畢釋放，並經臺
    灣基隆地方法院檢察署檢察官以88年度偵緝字第94號不起訴
    處分；復因於觀察、勒戒執行完畢釋放後5 年內施用第一、
    二級毒品案件，經觀察、勒戒後，因認有繼續施用毒品之傾
    向，經本院以88年度毒聲字第2678號裁定令入戒治處所強制
    戒治，於89年7 月5 日因停止戒治出監，期滿未經撤銷停止
    戒治，於89年12月22日執行完畢，並因同案經前開檢察署檢
    察官以88年度毒偵緝字第61號提起公訴，本院以89年度訴字
    第15號判決判處有期徒刑7 月、8 月，應執行有期徒刑1 年
    2 月確定；又因施用第二級毒品及持有第一級毒品案件，經
    本院及臺灣高等法院以90年度易字第26號及90年度上易字第
    2374號判決，分別判處有期徒刑6 月及4 月確定，復由臺灣
    高等法院就上開90年度易字第26號及90年度上易字第2374號
    判決所科之刑，以91年度聲字第24號裁定定應執行有期徒刑
    8 月；再因施用第一級毒品案件，經本院以90年度毒聲字第
    241 號裁定令入戒治處所強制戒治，於91年3 月21日執行完
    畢釋放，並因同案經本院以90年度訴字第114 號判決判處有
    期徒刑8 月確定，與上開89年度訴字第15號判決所科之刑、
    91年度聲字第24號裁定所定之執行刑接續執行，於92年10月
    3 日假釋出監，嗣因保護管束期滿未經撤銷假釋，未執行之
    刑以已執行論，於93年6 月12日執行完畢。另因施用第一級
    毒品案件，經臺灣高等法院以93年度上訴字第3558號判決判
    處有期徒刑10月確定；再因施用第一級毒品案件，經本院以
    94年度訴字第758 號及95年度訴字第319 號判決，分別判處
    有期徒刑1 年及8 月確定，復由本院依據中華民國96年罪犯
    減刑條例之規定，就上開94年度訴字第758 號、95年度訴字
    第319 號及93年度上訴字第3558號判決所科之刑，以96年度
    聲減字第394 號裁定分別減刑，並就93年度上訴字第3558號
    及94年度訴字第758 號判決所科之刑經減刑後之刑，定應執
    行有期徒刑11月，與95年度訴字第319 號判決所科之刑經減
    刑後之刑接續執行，於96年10月8 日因縮刑期滿執行完畢。
    復又因施用第一級毒品案件，經本院以97年度訴字第1120號
    判決判處有期徒刑8 月確定（尚未執行完畢）。
二、詎甲○○仍未戒除毒癮惡習，於98年3 月29日晚間7 時許，
    在臺北縣萬里鄉○○村○○街3 號底層，以將第一級毒品海
    洛因及第二級毒品安非他命混合摻入香菸內點燃吸食之方式
    ，同時施用第一、二級毒品。嗣其因另案通緝，於98年4 月
    1 日下午6 時30分許，在前址為警查獲，並經警採集其尿液
    檢體送驗後，始悉上情。
三、案經基隆市警察局移請臺灣基隆地方法院檢察署檢察官偵查
    起訴。
    理  由
壹、程序事項
    被告甲○○所犯者非為死刑、無期徒刑、最輕本刑為3 年以
    上有期徒刑之罪或高等法院管轄第一審案件，其於準備程序
    進行中，先就被訴事實為有罪之陳述，經告知其簡式審判程
    序之旨，並聽取公訴人、被告之意見後，本院合議庭依刑事
    訴訟法第273 條之1 第1 項之規定，裁定由受命法官獨任以
    簡式審判程序進行本案之審理。
貳、實體事項
一、事實認定部分
    上開事實，業據被告於檢察事務官詢問及本院審理時坦承不
    諱，且被告為警查獲後，採集之尿液檢體經送臺灣尖端先進
    生技醫藥股份有限公司檢驗，確呈海洛因代謝物嗎啡、可待
    因及安非他命類之陽性檢驗結果，此有該公司98年4 月17日
    出具之濫用藥物檢驗報告及基隆市警察局偵辦毒品案件尿液
    檢體對照表附卷可稽，足認被告之自白與事實相符，本件事
    證明確，被告犯行應堪認定。
二、論罪科刑部分
（一）按毒品危害防制條例於92年7 月9 日修正公布，自93年1
      月9 日施行，其中第20條、第23條將施用毒品之刑事處遇
      程序，區分為「初犯」、「5 年內再犯」及「5 年後再犯
      」，依其立法理由之說明：「初犯」，經觀察、勒戒或強
      制戒治後，應為不起訴處分或不付審理之裁定；經觀察、
      勒戒或強制戒治執行完畢釋放後，「5 年內再犯」者，因
      其再犯率甚高，原實施之觀察、勒戒及強制戒治既已無法
      收其實效，爰依法追訴或裁定交付審理，至於經觀察、勒
      戒或強制戒治執行完畢釋放後，「5 年後再犯」者，前所
      實施之觀察、勒戒或強制戒治已足以遮斷其施用毒品之毒
      癮，為期自新及協助其斷除毒癮，仍適用「初犯」之規定
      ，先經觀察、勒戒或強制戒治之程序，從而，僅限於「初
      犯」及「5 年後再犯」2 種情形，始應先經觀察、勒戒或
      強制戒治程序，倘被告於5 年內已再犯，經依法追訴處罰
      ，縱其第3 次（或第3 次以上）再度施用毒品之時間，在
      初犯經觀察、勒戒或強制戒治執行完畢釋放5 年以後，已
      不合於「5 年後再犯」之規定，且因已於「5 年內再犯」
      ，顯見其再犯率甚高，原實施觀察、勒戒或強制戒治，已
      無法收其實效，應依該條例第10條處罰（最高法院95年第
      7 次、97年第5 次刑事庭會議決議可資參照）。本件被告
      前因施用毒品案件，經觀察、勒戒後，因認無繼續施用毒
      品之傾向，於88年4 月30日執行完畢釋放，並經臺灣基隆
      地方法院檢察署檢察官以88年度偵緝字第94號不起訴處分
      ；復因於觀察、勒戒執行完畢釋放後5 年內施用第一、二
      級毒品案件，經觀察、勒戒後，因認有繼續施用毒品之傾
      向，經本院以88年度毒聲字第2678號裁定令入戒治處所強
      制戒治，於89年7 月5 日因停止戒治出監，期滿未經撤銷
      停止戒治，於89年12月22日執行完畢，並因同案經前開檢
      察署檢察官以88年度毒偵緝字第61號提起公訴，本院以89
      年度訴字第15號判決判處有期徒刑7 月、8 月，應執行有
      期徒刑1 年2 月確定；又因施用第二級毒品案件，經本院
      以90年度易字第26號判決，判處有期徒刑6 月確定；再因
      施用第一級毒品案件，經本院以90年度毒聲字第241 號裁
      定令入戒治處所強制戒治，於91年3 月21日執行完畢釋放
      ，並因同案經本院以90年度訴字第114 號判決判處有期徒
      刑8 月確定；另因施用第一級毒品案件，經臺灣高等法院
      以93年度上訴字第3558號判決判處有期徒刑10月確定；再
      因施用第一級毒品案件，經本院以94年度訴字第758 號及
      95年度訴字第319 號判決，分別判處有期徒刑1 年及8 月
      確定；復又因施用第一級毒品案件，經本院以97年度訴字
      第1120號判決判處有期徒刑8 月確定，此有臺灣高等法院
      被告前案紀錄表在卷可稽，是被告於所受觀察、勒戒執行
      完畢釋放後5 年內已再犯，且經依法追訴處罰，足認原實
      施觀察、勒戒無法收其實效，縱被告本次犯行係於所受觀
      察、勒戒執行完畢釋放後5 年後所為，揆諸首揭說明，仍
      不合於毒品危害防制條例第20條第3 項規定之「5 年後再
      犯」，且因被告係於「5 年內再犯」，顯見其再犯率甚高
      ，即應依法處罰。
（二）核被告所為，係犯毒品危害防制條例第10條第1 、2 項之
      施用第一、二級毒品罪。被告持有第一、二級毒品以供施
      用，持有之低度行為應為施用之高度行為所吸收，均不另
      論罪。
（三）被告以將第一級毒品海洛因及第二級毒品安非他命混合摻
      入香菸內點燃吸食之方式，同時施用第一級毒品海洛因及
      第二級毒品安非他命，係以一行為同時觸犯構成要件不同
      之罪名，為想像競合犯，應從重依施用第一級毒品罪處斷
      。
（四）被告曾受如事實欄所載之徒刑執行完畢，此有臺灣高等法
      院被告前案紀錄表在卷可稽，其受徒刑之執行完畢，再為
      本件施用毒品之犯行，係於5 年以內故意再犯有期徒刑以
      上之罪，為累犯，應依刑法第47條第1 項之規定加重其刑
      。
（五）爰審酌被告經觀察、勒戒及強制戒治，並經刑罰矯治後，
      竟未戒除毒癮之惡習，而再三施用毒品，顯認缺乏戒斷決
      心，然其所為僅屬戕害自身之行為，未侵犯其他法益，且
      於檢察事務官詢問及本院審理時均坦認犯行，犯後態度尚
      屬良好等一切情狀，量處如主文所示之刑。
據上論斷，應依刑事訴訟法第273 條之1 第1 項、第299 條第1
項前段，毒品危害防制條例第10條第1 項、第2 項、第23條第2
項，刑法第11條前段、第55條前段、第47條第1 項，判決如主文
。
本案經檢察官乙○○到庭執行職務。
中    華    民    國    98    年    5     月    27    日
                  刑事第二庭法    官  邰婉玲
以上正本證明與原本無異。
如不服本判決應於收受送達後10日內向本院提出上訴書狀，並應
敘述具體理由；其未敘述上訴理由者，應於上訴期間屆滿後20日
內向本院補提理由書（均須按他造當事人之人數附繕本）「切勿
逕送上級法院」。
中    華    民    國    98    年    5     月    27    日
                            書 記 官  彭筠凱
附錄所犯法條：
毒品危害防制條例第10條
施用第一級毒品者，處 6 月以上 5 年以下有期徒刑。
施用第二級毒品者，處 3 年以下有期徒刑。


司法院資訊處製作；財團法人民間司法改革基金會備份。
